【裁判字號】    99,上訴,532
【裁判日期】    990803
【裁判案由】    偽造文書等
【裁判全文】
臺灣高等法院臺中分院刑事判決         99年度上訴字第531號
上  訴  人
即  被  告  甲○○
            吳柏清
            林生財
上列上訴人等因偽造文書等案件，不服臺灣彰化地方法院98年度
訴字第1531、1881號中華民國98年12月30日第一審判決（起訴案
號：臺灣彰化地方法院檢察署98年度偵字第5044、5111、6095、
6552號，追加起訴：98年度偵字第7684號) ，提起上訴，本院判
決如下：
    主  文
上訴駁回。
    理  由
一、按依刑事訴訟法第三百五十條、第三百六十一條、第三百六
    十二條、第三百六十七條規定，不服地方法院之第一審判決
    而上訴者，須提出上訴書狀，並應敘述具體理由，為上訴必
    備之程式；其所提出之書狀未敘述上訴理由，或僅曾以言詞
    陳述上訴理由者，均應於上訴期間屆滿後二十日內補提理由
    書於第一審法院。第一審法院經形式審查，認逾期未補提上
    訴理由者，應定期間先命補正；逾期未補正者，為上訴不合
    法律上之程式，應以裁定駁回。倘已提出上訴理由，但所提
    非屬具體理由者，則由第二審法院以上訴不合法律上之程式
    ，判決駁回。而所謂具體理由，必係依據卷內既有訴訟資料
    或提出新事證，指摘或表明第一審判決有何採證認事、用法
    或量刑等足以影響判決本旨之不當或違法，而構成應予撤銷
    之具體事由，始克當之（例如：依憑證據法則具體指出所採
    證據何以不具證據能力，或依憑卷證資料，明確指出所為證
    據證明力之判斷如何違背經驗、論理法則）；倘僅泛言原判
    決認定事實錯誤、違背法令、量刑失之過重或輕縱，而未依
    上揭意旨指出具體事由，或形式上雖已指出具體事由，然該
    事由縱使屬實，亦不足以認為原判決有何不當或違法者（例
    如：對不具有調查必要性之證據，法院未依聲請調查亦未說
    明理由，或援用證據不當，但除去該證據仍應為同一事實之
    認定），皆難謂係具體理由，俾與第二審上訴制度旨在請求
    第二審法院撤銷、變更第一審不當或違法之判決，以實現個
    案救濟之立法目的相契合，並節制濫行上訴（最高法院九十
    七年度台上字第八九二號刑事判決意旨參照）。又第三百六
    十七條之判決及對於原審諭知管轄錯誤、免訴或不受理之判
    決上訴時，第二審法院認其為無理由而駁回上訴，或認為有
    理由而發回該案件之判決，得不經言詞辯論為之，同法第三
    百七十二條定有明文。
二、(1)上訴人即被告（下稱被告）甲○○上訴意略以：被告自警
    訊、偵查、審理均認罪表悔悟之意，並清楚交待涉案過程，
    犯罪後態度良好，原審對被告量處執行刑三年六月顯屬過重
    。又被告甲○○並不知大陸地區之犯案者究為何人，亦無從
    和渠等聯繫，被告甲○○僅單純將部分詐得款項匯至「揚瑞
    」指定之國內銀行帳戶，未曾寄至詐欺集團指定之海外帳戶
    ，原審判決事實第3頁認定：甲○○負責與綽號「揚瑞」之
    男子，或大陸地區人士保持聯繫，並將不同司機繳回之詐騙
    款項，單筆或彙整數筆後寄至詐欺集團所指示之海外帳戶，
    並無證據足以證明，有認定事實不依證據之違誤。原審判決
    附表甲編號1主文欄對被告甲○○處有期徒刑壹柒月，編號2
    主文欄對被告甲○○處有期徒刑壹捌月，科刑內容不明確，
    亦有違誤等語。(2)被告吳柏清上訴意旨略以：被告吳柏清遭
    共同被告甲○○誘使吸食Ｋ他命，為該員控制致犯本案，係
    誤蹈毒品之陷阱而來，非無可宥之處。被告犯後態度甚佳，
    配合偵審等程序，供出上線做案之人，犯後坦承犯罪，頗有
    悔意。被告本性善良，已於98年1月間結婚，育有一子目前
    已找到正當工作，回歸社會正常生活。原審僅審酌被告圖謀
    非法所得而投身詐騙集團，科處被告刑度三年，實嫌過重，
    請撤銷原判決，從輕處刑，以勵自新等語。(3)被告林生財上
    訴意旨略以：98年3月17日吳柏清詐騙彭千芸所得款項，由
    司機「小胖」帶回交予甲○○，甲○○再指示被告林生財前
    往臺中市某金融機構，將該款項匯至「揚瑞」詐欺集團成員
    指定帳戶，被告林生財既未按日領取報酬，或固定負責特定
    職務，僅受甲○○指示匯款。被告林生財並無以自己共同犯
    罪之意思加入詐騙集團，僅係對於甲○○款項資助，僅為幫
    助匯款，應屬幫助犯。又被告林生財對於本案已經自白，被
    告林生財向來素行良好，未曾受有期徒刑之宣告，並無前科
    ，審未曾考量被告對於本案僅匯款，犯罪所得區區數千元，
    被告因不慎犯罪，犯後態度悛悔等一切情狀，而為緩刑宣告
    ，以勵自新等語。
三、經查：
  (一)本件被告甲○○、吳柏清、林生財因不服地方法院之第一審
    判決，分別於99年1月13日、同年月14日、同年2月5日所提
    出之上訴理由狀，依刑事訴訟法第361條第2項條文、立法修
    正理由及上開最高法院判決意旨，倘已提出上訴理由，但所
    提非屬具體理由者，由第二審法院以上訴不合法律上之程式
    ，以判決駁回之。至於上訴理由是否具體，係屬第二審法院
    審查範圍，不在命補正之列（參見法院辦理刑事訴訟案件應
    行注意事項第162點），合先敘明。
  (二)原審判決認定被告甲○○、吳柏清、林生財分別有原判決事
    實欄所載之犯行（被告甲○○如原判決附表甲編號1至8所示
    ，被告吳柏清如原判決附表甲編號1至3及編號5至8所示，被
    告林生財如原判決附表甲編號5所示），係依憑被告甲○○
    、吳柏清、林生財及同案被告林其郁、王勝鴻、王大綱、陳
    俊彬、陳盈良之自白，被害人賈劉甘妹、黃貴美、王義松、
    李柯月華、彭千芸、陳慧玲、何宜蓁、余淑芬之證詞，被告
    甲○○、吳柏清、林生財及同案被告林其郁、王勝鴻、王大
    綱、陳俊彬、陳盈良分別於警詢、偵訊時之供述（相關筆錄
    內容參見原判決附表乙編號11至47所載）、原判決附表丙所
    示之書面證據及附表丁所示之扣案物品等證據資料，並敘明
    被告甲○○、吳柏清就原判決附表甲所示犯行及被告林生財
    就原判決附表甲編號5所示犯行，應論以共同正犯之理由，
    因認被告等犯行明確，而就被告甲○○、吳柏清、林生財各
    次與其餘共犯所犯刑法第二百十六條、第二百十一條行使偽
    造公文書罪、刑法第二百十六條、第二百十二條行使偽造特
    種文書罪、刑法第一百五十八條第一項冒充公務員行使職權
    罪及刑法第三百三十九條第一項詐欺取財四罪，均依刑法第
    五十五條想像競合犯規定，從重論以共同犯行使偽造公文書
    罪，已詳述所憑之證據及其認定之理由。復審酌甲○○、吳
    柏清、林生財等人投身詐騙集團，在集團中各自分擔之任務
    角色等犯罪情節，其中被告甲○○負責與綽號「揚瑞」之男
    子及大陸地區共犯聯絡，並在幕後匯出詐騙款項、調度司機
    、計算及發放下手共犯所應得之報酬，參與詐騙集團較為核
    心之事務，最值非難，被告吳柏清先負責出面取款之任務，
    後又擔任司機載送共犯出面向被害人取款，可責程度次之，
    暨參酌被害人所受之損失，被告等人迄未與被害人達成和解
    ，被告等人之智識程度、素行紀錄及犯罪所得等一切情狀，
    分別量處被告甲○○如原判決附表甲編號1至8主文欄所示之
    刑（含主、從刑，其中編號1、2主文欄所處有期徒刑「壹柒
    月」及「壹捌月」之記載，業經原審裁定更正為「壹年柒月
    」及「壹年捌月」），主刑部分應執行有期徒刑三年六月，
    被告吳柏清如原判決附表甲編號1至3及編號5至8主文欄所示
    之刑（含主、從刑），主刑部分應執行有期徒刑三年，被告
    林生財處有期徒刑一年一月及其從刑，所為論敘，俱有卷存
    證據資料可資復按。從形式上觀察，並無判決違背法令之情
    形存在。被告甲○○、吳柏清、林生財上訴雖分執前詞指摘
    原審判決不當，惟原判決就其等各自應分擔犯行，予以論罪
    科刑，已詳敘其調查、取捨證據之結果及憑以認定犯罪事實
    之心證理由，並無被告甲○○所指事實認定有誤或認定事實
    不依證據之違誤情形，原審判決附表甲編號1、2主文欄關於
    被告甲○○所處有期徒刑「壹柒月」及「壹捌月」之部分，
    均漏未記載「年」字，係顯然錯誤，業經原審裁定更正為「
    壹年柒月」及「壹年捌月」在案（見本院卷第96、97頁），
    亦無科刑內容不明確之處，並已說明其審酌量刑之情形，並
    在法定刑度內而為量刑，尚無逾越法律規定範圍或濫用權限
    情事，被告甲○○、吳柏清、林生財均不服原審量刑，求能
    從輕量刑，難謂係具體理由，且被告等並未提出新事實及新
    證據為具體指摘，其等上訴即無可憑採。
  (三)綜上所述，原審判決就認定被告甲○○、吳柏清、林生財犯
    罪所憑之證據，已經詳細調查審酌，經核並無違背證據法則
    及論理法則。就量刑方面，亦已分別審酌被告甲○○、吳柏
    清、林生財之素行、犯罪一切情狀及其犯罪後態度，而量處
    其刑，經核亦屬妥適，並無過重或過輕之情形。被告甲○○
    、吳柏清、林生財提起上訴，固具備形式上之理由，但並未
    提出新事證以供調查，亦未依據卷內之訴訟資料，指摘原審
    判決有何足以影響判決本旨之不當或違法，而構成應予撤銷
    之具體事由。被告甲○○、吳柏清、林生財徒憑己意指摘原
    審判決不當，尚不足以動搖原審判決認定犯罪事實及量刑之
    基礎，難認係具體理由，其上訴顯然違背法律上之程式，應
    予駁回，並不經言詞辯論為之。
四、據上論斷，應依刑事訴訟法第三百六十七條前段、第三百七
    十二條，判決如主文。
中    華    民    國    99    年    8    月     3     日
             刑事第十一庭 審判長法  官  郭  同  奇
                                法  官  洪  曉  能
                                法  官  許  冰  芬
上列正本證明與原本無異。
如不服本判決應於收受送達後十日內向本院提出上訴書狀，其未
敘述上訴之理由者並得於提起上訴後十日內向本院補提理由書（
均須按他造當事人之人數附繕本）「切勿逕送上級法院」。
                                書記官  蔡  嘉  萍
中    華    民    國    99    年    8    月     3     日

司法院資訊處製作；財團法人民間司法改革基金會備份。
